臺灣高等法院刑事判決
110年度交上訴字第128號
上  訴  人  
即  被  告  邱紫寧
選任辯護人  陳詩文律師
            林羿樺律師
            劉宜昇律師
上列上訴人因公共危險案件，不服臺灣桃園地方法院109年度交
訴字第51號，中華民國110年4月21日第一審判決（起訴案號：臺
灣桃園地方檢察署108年度調偵字第2022號），提起上訴，本院
判決如下：
    主  文
原判決撤銷。
邱紫寧駕駛動力交通工具發生交通事故致人傷害逃逸，處有期徒
刑陸月，如易科罰金，以新臺幣壹仟元折算壹日。
    犯罪事實
一、邱紫寧於民國108年8月29日下午4時14分許，駕駛車牌號碼0
    000-00號自用小客車，沿桃園市楊梅區青山一街由東往西方
    向行駛，行經青山一街26號前，本應注意車前狀況，並隨時
    採取必要之安全措施，而依當時天候晴、日間、柏油路面、
    乾燥、無缺陷、無障礙物、視距良好等情況，並無不能注意
    之情事，竟疏未注意，貿然行駛，與站立該處等候橫越馬路
    之鄭佩娟、何國豪發生擦撞，致鄭佩娟受有左側手肘擦傷等
    傷害，何國豪受有下背挫傷等傷害（過失傷害部分業據撤回
    告訴，由檢察官為不起訴處分）。詎邱紫寧於駕駛汽車發生
    交通事故致鄭佩娟、何國豪受傷後，竟基於逃逸之犯意，未
    報警處理並留在現場為必要之救護措施，逕自駕車離開現場
    而逃逸。
二、案經鄭佩娟、何國豪訴由桃園市政府警察局楊梅分局報請臺
    灣桃園地方檢察署檢察官偵查起訴。
    理  由
壹、證據能力
　　本院認定犯罪事實所憑之供述證據，檢察官、被告及辯護人
    均同意作為本案證據（見本院卷64至67頁），經本院審酌各
    該陳述作成時之情況，認為適當，而其他非供述證據之取得
    程序，並無違法或不當，因認均有證據能力。
貳、實體方面
一、認定犯罪事實所憑之證據及理由
　  上開犯罪事實，業據上訴人即被告邱紫寧於原審及本院審理
    時坦承不諱（見原審卷122、124頁，本院卷98頁），核與證
    人即告訴人鄭佩娟、何國豪之指述情節相符（見偵卷25至29
    、33至37、81至82頁），並有天成醫院診斷證明書、桃園市
    政府警察局道路交通事故現場圖、道路交通事故調查報告表
    、舉發違反道路交通管理事件通知單、現場照片、監視錄影
    畫面翻拍照片（偵卷49至65頁）、疑似道路交通事故肇事逸
    追查表（偵卷45頁）、原審勘驗筆錄及所附畫面截圖（原審
    卷55至57、63至64頁）在卷可稽，足認被告之自白與事實相
    符。本案事證明確，被告犯行堪予認定。
二、論罪
　㈠被告行為後，刑法第185條之4 於110年5月28日修正公布，同
    年月30日生效施行，其修正前規定：「駕駛動力交通工具肇
    事，致人死傷而逃逸者，處1年以上7年以下有期徒刑」，修
    正後規定：「駕駛動力交通工具發生交通事故，致人傷害而
    逃逸者，處6月以上5年以下有期徒刑；致人於死或重傷而逃
    逸者，處1年以上7年以下有期徒刑。犯前項之罪，駕駛人於
    發生交通事故致人死傷係無過失者，減輕或免除其刑」。此
    次修法係鑑於司法院釋字第777號解釋認為過去刑法第185條
    之4肇事逃逸罪有關「肇事」要件有違法律明確性原則，且
    刑度規定對情節輕微個案過苛而不符憲法罪刑相當原則，除
    將「肇事」之要件修正為「發生交通事故」，縱使駕駛動力
    交通工具發生交通事故致人死傷係無過失，其逃逸者，仍予
    以處罰，課以交通事故當事人應停留在現場向傷者或警察等
    有關機關表明身分，並視現場情形通知警察機關處理、協助
    傷者就醫、對事故現場為必要之處置等責任，以符合法律明
    確性原則。復依法益侵害之結果，分別規定致人傷害而逃逸
    者，處6月以上5年以下有期徒刑，致人於死或重傷而逃逸者
    ，處1年以上7年以下有期徒刑。另就駕駛人於發生交通事故
    致人死傷係無過失之情形，設有減輕或免除其刑之規定，以
    合於憲法罪刑相當原則及比例原則之要求。經比較新舊法，
    本案適用新法規定較有利於被告，依刑法第2條第1項但書，
    應適用修正後之規定。是核被告所為，係犯修正後刑法第18
    5條之4第1項前段之駕駛動力交通工具發生交通事故致人傷
    害逃逸罪。
　㈡被告雖以本案交通事故造成告訴人之傷情甚輕，事故地點非
    荒僻之處，情節輕微，且告訴人占據路面妨害交通，經與被
    告成立調解後，亦願意原諒被告為由，主張依刑法第59條規
    定酌減被告之刑。惟按，刑法第59條所謂「犯罪之情狀顯可
    憫恕」，必於審酌一切犯罪情狀，在客觀上顯然足以引起一
    般同情，認為縱宣告法定最低刑猶嫌過重者，始有其適用。
    被告所犯修正後刑法第185條之4第1項前段之法定刑為「6月
    以上5年以下有期徒刑」，審酌被告逃逸時並無特殊之原因
    與環境，及其疏未注意車前狀況，駕駛疏失致2人成傷之危
    害性，縱於事後與告訴人成立調解並賠償損害，亦可在修正
    後之法定刑度內妥適斟酌量刑，未有即使科以最低法定刑度
    ，仍嫌過重，客觀上足以引起一般同情之情事，自無刑法第
    59條之適用餘地。被告上訴意旨，主張依刑法第59條規定酌
    減其刑，難認有據。
三、撤銷改判之理由及科刑
  ㈠原審認被告犯行事證明確，予以論罪科刑，固非無見。惟查
    ：被告行為後，刑法第185條之4 修正生效，應為新舊法之
    比較，並適用新法，已見前述，原審未及比較新舊法，依修
    正前規定論處，尚有未洽。被告執此指摘原判決不當，提起
    本件上訴，為有理由，自應由本院撤銷改判。
　㈡爰審酌被告前於106年間犯肇事逃逸罪，經原審以107年度審
    交簡字第278號判處有期徒刑6月，緩刑2年，應向公庫支付
    新臺幣2萬元確定，有本院被告前案紀錄表可參，仍不知警
    惕，再犯本案，實值非難；惟念其犯後坦承犯行，已與告訴
    人鄭佩娟、何國豪成立調解並賠償損害，有桃園市楊梅區調
    解委員會調解書、匯款證明可參（見調偵卷23、27頁），犯
    罪後之態度尚佳，並考量犯罪之動機、目的、犯罪情節、對
    於告訴人之危害性，兼衡其教育程度、工作收入情形、家庭
    生活狀況（見原審卷113至115頁、本院卷99頁）等一切情狀
    ，量處如主文第二項所示之刑，並諭知易科罰金之折算標準
    。又審酌被告前案肇事逃逸，於107年10月17日確定，緩刑
    期間即108年8月29日再犯本案，難認僅憑刑之宣告即足以警
    惕被告，而應予被告適當之制裁。上開宣告刑，並無以暫不
    執行為適當之情形，辯護人主張為緩刑之宣告，即無理由，
    附此敘明。
據上論斷，應依刑事訴訟法第369條第1項前段、第364條、第299
條第1項前段，判決如主文。
本案經檢察官吳建蕙提起公訴，檢察官董怡臻到庭執行職務。
中　　華　　民　　國　　110 　年　　11　　月　　30　　日
              　　刑事第六庭    審判長法　官  劉方慈
                                      法　官  許曉微
                                      法　官  朱嘉川
以上正本證明與原本無異。
如不服本判決，應於收受送達後20日內向本院提出上訴書狀，其
未敘述上訴之理由者並得於提起上訴後20日內向本院補提理由書
（均須按他造當事人之人數附繕本）「切勿逕送上級法院」。
                                      書記官  尤朝松
中　　華　　民　　國　　110 　年　　11　　月　　30　　日
附錄本案論罪科刑法條全文
中華民國刑法第185條之4
駕駛動力交通工具發生交通事故，致人傷害而逃逸者，處6月以
上5年以下有期徒刑；致人於死或重傷而逃逸者，處1年以上7年
以下有期徒刑。
犯前項之罪，駕駛人於發生交通事故致人死傷係無過失者，減輕或免除其刑。